臺灣高等法院刑事判決　　　　　　　　　　　　　九十一年度上訴字第三一三一號
　　上　訴　人
　　即　被　告　甲○○
右上訴人因誣告案件，不服臺灣板橋地方法院九十一年度訴字第六九二號，中華民國
九十一年九月二十六日第一審判決（起訴案號：臺灣板橋地方法院檢察署九十一年度
偵字第二四七五號），提起上訴，本院判決如左：
    主  文
原判決撤銷。
甲○○意圖他人受刑事處分，向該管公務員誣告，處有期徒刑參月。
    事  實
一、甲○○曾因於民國八十九年九月間，先在桃園縣蘆竹鄉○○路三九四號白木屋蛋
    糕店門市，竊取由店員賴育萍所管領之白木屋所有之CD光碟片二片及賴育萍所有
    之CD光碟片二片，後在桃園縣蘆竹鄉○○路五五巷七號白木屋蛋糕廠，竊取由廠
    長高靜絢所管領之白木屋所有之毛巾二條、洗衣粉二罐、漂白水一罐、面紙十包
    及洗碗精一瓶等物，得手後均供己使用，復於同月二十七日下午五時四十分前某
    時，在桃園縣蘆竹鄉○○路三九四號二樓白木屋員工宿舍內，竊取黃南榮所有之
    金項鍊三條、金手鍊二條、金戒子四只、金耳環一對，共值新台幣（下同）二萬
    元，得手後乃將之放置在其位於上開員工宿舍床上之洗衣罐內。嗣於同月二十七
    日下午八時許，經黃南榮發覺報警查獲處理。犯連續竊盜罪，經臺灣桃園地方法
    院於九十年十一月二十一日以九十年度易字第五二六號判處有期徒刑參月，如易
    科罰金，以參佰元折算壹日，緩刑貳年確定。
二、甲○○明知於民國九十年二月十二日，親持自己之國民身分證影本至臺北縣土城
    市○○路七十七號航大通信事業有限公司（下簡稱航大公司）申請租用遠傳電信
    股份有限公司（下簡稱遠傳電信）行動電話服務，並參加遠傳電信舉辦之軍公教
    ＮＯＫＩＡ三二一○專案優惠活動，商由航大公司代覓在郵局服務之乙○○擔任
    甲○○參加前開專案活動之推薦人，租得0000000000號、00000
    00000號、0000000000號、0000000000號等四組行動
    電話門號。詎甲○○為逃避繳納電信費，竟意圖使乙○○受刑事處分，於九十年
    九月三日十九時三十分許，赴臺北縣政府警察局土城分局廣福派出所（起訴書誤
    載為頂埔派出所，應予更正），指名誣告乙○○於九十年二月十二日，持其於九
    十年一月間某日在不詳處所遺失之國民身分證及冒用其名義，向航大公司申請前
    開四組行動電話門號使用云云，使乙○○有受刑事處分之危險；嗣經警通知乙○
    ○調查後發現上情，甲○○於警察局複訊時自白稱為了不想繳納費用所以才至派
    出所報案謊稱上情。
三、案經臺北縣政府警察局土城分局報請臺灣板橋地方法院檢察署檢察官偵查起訴。
    理  由
一、訊據上訴人即被告甲○○固不諱曾親自向航大公司申辦租用遠傳電信之前開四組
    行動電話門號，然矢口否認有誣告故意，並辯稱：伊是因為一時忘記有申辦那麼
    多的門號，才會向警方報案表示有人冒用我的身分證及名義辦理行動電話門號。
    該四支電話都是我當時的室友在使用，所有的帳單都是寄到該女子的住處，又獲
    遠傳電信催繳電信費用，所以便向警局報案云云。
二、第查：右揭事實，業據被告於第二次警訊時坦承不諱，並供認稱因收到電信費用
    帳單，為了不想繳費，所以才至派出所謊稱身分證遺失，遭人冒用申請行動電話
    等語（見偵查卷第四頁背面）。核與被害人乙○○於警訊及偵查中指陳：伊目前
    在郵局上班，擔任郵務士，曾授權伊親戚經營之航大公司使用伊名義擔任推薦人
  ，介紹他人申辦遠傳電信軍公教專案之行動電話門號，不認識被告甲○○等語（
    見偵查卷第九頁反面至第十頁、第三十五頁）；另證人即航大公司負責人王祖斌
    於警訊及偵查中證稱：被告甲○○是親自到伊公司申辦遠傳電信之前開四組行動
    電話門號，並提供國民身分證供伊檢視無誤，伊則代覓乙○○擔任其推薦人，俾
    其得參加軍公教專案活動，且經遠傳電信以電話向被告甲○○本人查證無訛等語
    （見偵查卷第十三頁反面至第十四頁、第三十五頁及該頁反面）；以及另證人即
    航大公司職員李玉娟於警訊證稱；確係被告甲○○本人到航大公司申辦行動電話
    ，並在申請書上簽名等語（見偵查卷第三十五頁反面）。且有被告甲○○親自簽
    署之遠傳電信軍公教ＮＯＫＩＡ三二一○專案行動電話服務申請書（見偵查卷第
    二三頁至第二六頁）、遠傳電信電信費帳單（見偵查卷第十九頁至第二二頁）、
    及被告甲○○於九十年九月三日十九時三十分許向臺北縣政府警察局土城分局廣
    福派出所指名控告乙○○冒名申請行動電話門號所錄製之偵訊（談話）筆錄存卷
    可資佐證（見偵查卷第三頁）。被告自白與事實相符；被告雖翻異前供，以忘記
    曾申請行動電話門號云云置辯，惟不僅與被告經論證屬實之自白齟齬，矧被告供
    承當時在大賣場上班，生產麵包，後來擺路邊攤賣垃圾袋，申辦該四組行動電話
    本來是要給自己用，後來供女性友人丙○○使用等語（見偵查卷第五頁、原審卷
    第六０頁、本院審判筆錄）。是此，被告顯非以代辦行動電話為業，已無反覆申
    辦行動電話門號，致記憶混淆之虞，而其申請行動電話之始意，係供己使用，所
    租得之行動電話門號又多達四個門號，且其正值青壯之年，自九十年二月十二日
    親自租用行動電話門號起至九十年九月三日報案日止，歷時僅半年有餘，於報案
    前猶接獲電信費用帳單之提醒，若謂毫無申辦行動電話門號之印象，堅指遭人冒
    名申辦行動電話門號而赴警局報案，顯然違背經驗法則。被告所辯，無非避就卸
    責之詞，不足採信，本案事證明確，被告犯行堪予認定，應依法論科。
三、核被告甲○○所為，係犯刑法第一百六十九條第一項之誣告罪。惟被告於第二次
    警訊時即自白犯行，應依刑法第一百七十二條規定，減輕其刑。
四、原審據以論罪科刑，固非無見，惟查原判決未斟酌被告於第二次警訊時，即自白
    犯罪，原審未依刑法刑法第一百七十二條規定減輕其刑，尚有未洽。被告上訴意
    旨否認有犯罪故意，雖未足採；但其稱原審量刑過重，則尚非全然不可採。原判
    決既有前揭可議之處，仍屬無可維持，應由本院將原判決撤銷改判。爰審酌被告
    竟以不實事證誣告他人犯罪，作為逃避繳納電信費用責任之手段，自私自利，且
    耗費刑事司法資源，欠缺誠信及守法等觀念，兼衡其智識程度（高職程度，見偵
    查卷第三頁、第四頁警訊筆錄之註記）、所生危害程度（於警察調查階段即被識
    破查獲，尚未嚴重侵害被害人名譽與其他權益），及犯罪後猶飾詞卸責，心存僥
    倖之態度等一切情狀，量處如主文第二項所示之刑。再被告曾經受有期徒刑之宣
    告，且仍在緩刑期間，本件所處之刑，依法不得再宣告緩刑，附此敘明。
據上論斷，應依刑事訴訟法第三百六十九條第一項前段、第三百六十四條、第二百九
十九條第一項前段、刑法第一百六十九條第一項、第一百七十二條，判決如主文。
本案經檢察官呂光華到庭執行職務。
中      華      民      國    九十一    年     十一     月     二十     日
                                臺灣高等法院刑事第廿四庭
                                    審判長法  官  陳  貽  男
                                          法  官  陳  憲  裕
                                          法  官  王  炳  梁
右正本證明與原本無異。
如不服本判決應於收受送達後十日內向本院提出上訴書狀，其未敘述上訴之理由者並
得於提起上訴後十日內向本院補提理由書（均須按他造當事人之人數附繕本）。
                                          書記官  潘  大  鵬
中      華      民      國    九十一    年      十一    月    二十一    日
附錄：本案論罪科刑法條全文
刑法第一百六十九條
意圖他人受刑事或懲戒處分、向該管公務員誣告者、處七年以下有期徒刑。
意圖他人受刑事或懲戒處分，而偽造、變造證據，或使用偽造之證據者，亦同
刑法第一百七十二條
犯第一百六十八條至第一百七十一條之罪，於所虛偽陳述或所誣告之案件，裁判或懲
戒處分確定前自白者，減輕或免除其刑。
